臺灣高等法院刑事判決
109年度侵上訴字第285號
上  訴  人  臺灣臺北地方檢察署檢察官
上  訴  人  
即  被  告  林廷霖


選任辯護人  江信賢律師
訴訟參與人 
即 被害 人  代號AW000-A108091號之人（真實姓名年籍詳卷） 
代  理  人  李晏榕律師
            王晨律師
上列上訴人等因被告妨害性自主案件，不服臺灣臺北地方法院10
8年度侵訴字第75號，中華民國109年8月25日第一審判決（起訴
案號：臺灣臺北地方檢察署108年度偵字第11225號），提起上訴
，本院判決如下：
    主  文
上訴駁回。
    犯罪事實
一、乙○○於民國107年11月9日起至108年4月19日間係擔任立法委
    員（下稱立委）林奕華辦公室助理，對外職稱為辦公室主任
    ，離職後仍持續協助立委初選，因協助甲 （真實姓名年籍
    詳卷，卷內代號AW000-A108091，下稱甲 ）友人吳○○（真實
    姓名年籍詳卷）競選里長而結識甲 。於108年4月28日晚間9
    時32分許，乙○○以通訊軟體LINE語音對話邀約甲 至臺北巿
    大安區復興南路2段133號6樓之林奕華立委服務處(下稱服務
    處)聊天，甲 應邀於同日晚間10時45分許到場，與乙○○及王
    浩辦公室主任張鈞凱、臺北市松山區里長李煥中及許峻銘、
    周逸綸等友人聚會。嗣於翌（29）日凌晨零時許結束聚會，
    乙○○以邀約聊天為由要求甲  暫行留下，在場之人均已離席
    後，乙○○竟基於強制性交之犯意，親吻甲 嘴唇，吸吮甲 胸
    部，甲 雖試圖以手推開乙○○，並至服務處大門欲離開，然
    遭乙○○拉回並將甲 拉往服務處內放置雜物房間內，以強暴
    方式將甲 推倒在地上擺放之瓦楞紙箱上，強行脫下甲 身著
    之牛仔褲及內褲，因而使甲 受有左側肩瘀傷、右上臂瘀傷
    、擦傷、右手腕瘀傷、左小腿及右小腿瘀傷，乙○○旋以手及
    陰莖插入甲 之陰道內為性交行為得逞。嗣甲 離開立法委員
    服務處，發現許峻銘、張鈞凱仍在服務處樓下騎樓聊天，質
    疑遭設局陷害，許峻銘及張鈞凱即試圖聯絡乙○○未果，遂聯
    絡乙○○同事陳冠安前來開啟服務處大門，將乙○○帶下樓，乙
    ○○下樓後即下跪、磕頭向甲 道歉，甲 旋於同年月29日下午
    至臺北市立聯合醫院仁愛院區為疑似性侵害案件證物採集、
    驗傷程序並至臺北巿政府警察局大安分局製作筆錄。
二、案經甲 訴由臺北巿政府警察局大安分局報告臺灣臺北地方
    檢察署偵辦起訴。   
    理  由
壹、程序部分：
一、被害人保護：按因職務或業務知悉或持有性侵害被害人姓名
    、出生年月日、住居所及其他足資識別其身分之資料者，除
    法律另有規定外，應予保密。行政機關、司法機關及軍法機
    關所製作必須公示之文書，不得揭露被害人之姓名、出生年
    月日、住居所及其他足資識別被害人身分之資訊，性侵害犯
    罪防治法第12條第1項、第2項定有明文。查本案判決書屬需
    對外公示之文書，為免告訴人甲 之身分資訊曝光，故本案
    甲 、證人吳○○等相關資料，爰依上開規定不予完整記載，
    或另以代號替之（各代號所對應之真實姓名年籍等資料詳偵
    卷證物袋內之各該代號與真實姓名對照表）。
二、證據能力：本件認定犯罪事實所引用之證據，皆無證據證明
    係公務員違背法定程序所取得。又檢察官、被告於本院審理
    時均同意作為證據（本院卷第110至113、145至149頁），本
    院審酌該等證據製作時之情況，尚無顯不可信與不得作為證
    據之情形，亦無違法不當與證明力明顯過低之瑕疵，且與待
    證事實具有關聯性，認為以之作為證據應屬適當，依刑事訴
    訟法第158條之4反面解釋及第159條之5規定，認均有證據能
    力。
貳、實體部分
一、認定事實之證據及理由：
    訊據被告乙○○（下稱被告）固坦承有於事實欄所示之時間、
    地點，以手指、生殖器插入告訴人甲 之陰道為性交行為，
    惟矢口否認有何強制性交之犯行，辯稱：我跟甲 是自願的
    ，那天是和平在一起，現場沒有打鬥、拉扯，可能是溝通不
    良，甲 也是和平的走下去，甲 的傷勢不是我用的，我跟甲
     都是出社會的人，對於整件事情，我不需要冒觸法的危險
    來做這件事情，而且我跟她是熟識，不是第一次認識，也不
    是在外面就亂拉她進來的，而且是在吳○○選里長時認識的，
    我們也經常用LINE在聯繫，不是她所謂都是我晚上半夜LINE
    給她，她也有半夜LINE給我，我們之間的談話都是一些關於
    互相關心、互相私密的一些事宜，所以我不會傻到說因為我
    們委員這樣子，然後我去侵害到她；當天是因為張鈞凱、陳
    冠安說會影響委員初選，所以我就緊張才下跪等語。辯護人
    則為被告辯稱：員警繪製圖並未畫出玄關，事實上如果如甲
     所述要從大門拖到倉庫，過程中掙扎的狀況，因要經過玄
    關相當壅塞，鐵門難以輕易拉，很難想像沒有任何東西掉落
    或毀損，且當時甲 跟被告坐在餐桌之第一現場，若甲 遭被
    告強脫褲子，椅子、桌子等東西均沒有任何被撞擊、移動、
    掉落毀損，顯然難以想像。況被告與甲 均為成年人，體型
    、身高、體重均相仿，加上被告有喝酒，告訴人是完全清醒
    狀態，被告並未佔有優勢。倘若甲 與被告毫無情愫，甲 並
    未尖叫、呼救，顯與常情不符，且甲 當時身著牛仔褲，如
    有掙扎、推拒，被告應無法得以順遂性侵。甲 驗傷時固然
    有傷，處女膜處並無撕裂傷，大部分的傷勢都是在背部，應
    係甲 當時躺的墊子是倉庫裡面的厚紙板所造成之傷勢，否
    則難想像甲 正面並無傷勢。至被告事後下跪向甲 道歉係因
    深怕影響立委初選選情，嗣本案確實遭爆料經媒體廣泛報導
    ，然經立委初選後均銷聲匿跡，與一般常情未符等情。經查
    ：
(一)被告於107年11月9日起至108年4月19日間擔任立法委員林奕
    華辦公室助理，對外職稱為辦公室主任，離職後仍以義工名
    義持續協助立委初選，其間被告因協助甲 友人吳○○競選里
    長而結識甲 。108年4月28日晚間9時32分許，被告以通訊軟
    體LINE語音對話邀約甲  至臺北巿大安區復興南路2段133號
    6樓之服務處聊天，甲 於10時45分許到場，在場尚有許峻銘
    、王浩辦公室主任張鈞凱、臺北市松山區里長李煥中、周逸
    綸在場聚會。聚會約於翌（29）日凌晨零時結束，在場之人
    先行離開，乙○○、甲 尚留在服務處。甲 即在服務處放置雜
    物之房間內地板紙箱上，遭被告以手指及陰莖進入甲  陰道
    內為性交行為等情，業據被告於警詢、偵查、審理中供述明
    確且不爭執（108年度偵字第11225號卷，下稱偵卷，第9至1
    4、18、147至153頁；原審卷一第55至56頁），核與證人甲 
    於偵查中、審理中證述情節相符（108年度他字第4654號卷
    ，下稱他卷，不公開卷第79至81頁；原審卷二第31至37頁）
    ，並有立委林奕華109年3月6日函覆原審函文（原審卷一第1
    55頁）、臺北市政府警察局大安分局刑案現場勘查報告（偵
    卷第101至104頁）、勘察採證同意書（偵卷第110頁）、手
    繪平面圖（偵卷第111頁）、現場平面圖（偵卷第112頁）、
    證物清單（偵卷第113頁）、採驗紀錄表（偵卷第114頂）、
    現場照片（偵卷第130至137頁）等件在卷可佐；另告訴人依
    性侵害案件驗傷程序所採之微物跡證棉棒，經送請內政部警
    政署刑事警察局鑑定結果，告訴人外陰部與陰道深部均檢出
    一男性Y染色體DNA-STR型別與被告型別相符，亦有內政部警
    政署刑事警察局108年6月3日刑生字第1080041332號號鑑定
    書（偵卷不公開卷第167至170頁）。是以，被告確有於上揭
    時地與甲 為性交，此部分之事實，首堪認定無誤。
(二)被告對甲 為強制性交之犯行經過，業據證人甲 於警、偵訊
    及原審審理時為前後一致之指述證稱，並無瑕疵可指：
 1、證人甲 於警詢中證稱：108年4月28日晚上被告打電話跟我
    說他心情很不好，找我過去服務處，我到時大概晚上11時左
    右，已有張鈞凱、李煥中及許峻銘、周逸綸4個人在辦公室
    ，他們有喝酒，我並沒有喝酒，後來被告說他想睡覺，我們
    就想說要離開了，因為我是坐在最内側的位置，我的出口是
    遭被告擋住，被告等這些人一離開，他就用手環抱我的腰，
    我嘗試要推開他，我一推他，他就問我喜不喜歡他，我根本
    不想回答他，然後他就把他的嘴整個貼在我的嘴上，所以我
    沒辦法開口制止他，我覺得很痛，他很用力的吸，我要用手
    推開他，我推不開他，他就把我的眼鏡丟在旁邊，我一直掙
    扎用手擋他，我的力量不大擋不住他，然後他手就直接伸進
    我的衣服内解開我的胸罩，我要跑他又把我拉回來，然後他
    就把我衣服撩起來然後開始吸我的奶頭，我一直跟他講說我
    不願意然後我非常痛，我一直跟他說「林大哥，我不要」，
    但他沒有停下來的意思，然後他嘗試脫我的褲子，他解開我
    褲子的鈕扣，然後將他的手伸到我的内褲裡，我拉不開他的
    手，他就將手指插入我的陰道内來回抽插，時間大約30秒，
    然後他說他去把鐵門拉下來好不好？我跟他說不要、不要，
    然後他就轉身去拉鐵門，其實我當下衣衫不整，但我還是跑
    去阻止他拉下鐵門，我企圖要奪門而出，但他把我拉回來，
    然後把鐵門拉下來，然後他就直接把我拉到其中一個房間，
    因為沒有開燈我不知道房間的狀況，有點類似儲物間，他把
    我推在房間地上有一個類似墊子的東西，我躺著很不舒服，
    然後他就又開始親我，又將他的手指插入我的陰道裡面，然
    後他就企圖脫我的褲子，我一邊抵抗他還是一邊脫我的褲子
    ，當天我是生理期，我有跟他說：「林大哥我MC來，你不要
    這樣，我不要做」。但他完全沒有聽我講話，他就把我褲子
    全脫掉，然後他就脫他的褲子，然後將他的生殖器插入我的
    陰道來回抽插，被告侵害我時，我有反抗，我有推開他，他
    力氣太大，我沒辦法推開他。我有嘗試逃跑，但被他拉回來
    。鐵門都已經拉下來了，我覺得大叫沒有用，但我有一直跟
    他說不要這樣。我不確定他有沒有射精，他應該沒有戴保險
    套，這過程大概10分鐘，後來因為我們一直推擠，好像有個
    類似紙箱東西掉下來壓到我，我一隻手擋著紙箱、一隻手推
    他，但他還是繼續性侵我，後來他就突然起身，我以為他是
    去洗一洗，他後來回來跟我說廁所在旁邊，我就去找廁所，
    我沒有想到保留證據只想到沖洗，但廁所沒辦法洗澡所以我
    只用衛生紙擦一擦便丟了，因為一切來的太突然，我沒想這
    麼多，我回來的時候他已經把我的褲子拿到外面也把鐵門拉
    起來了，然後我就把我的褲子穿好，因為我太氣了又不知道
    要說什麼，我當下就直接離開，然後當我走下樓時，我發現
    調查員跟某立委的助理這兩個人還在樓下，我有問他們是不
    是串通好來害我，但他們說他們不清楚會發生這樣的事，他
    們說被告告訴他們我跟被告是很好的朋友，然後我跟他們澄
    清我跟被告只是普通朋友，後來他們有找被告下來，被告在
    騎樓哭著跪著跟我道歉等語（偵卷不公開卷第26至29頁）。
 2、證人甲 於偵查中具結證稱：當時晚上9點32分，被告打LINE
    的語音給我，說他心情不好，找我去他的辦公室，我問他的
    辦公室有無其他人在？他說有其他的朋友在，我才去。我到
    了辦公室之後，現場除了被告在，還有其他人在。我一進到
    辦公室，被告要我去坐他隔壁靠牆壁的位置，其他的人坐我
    們的對面，當時他們在喝威士忌，我看那瓶已經快喝完了，
    我只有喝水。被告也有喝，後來約過了一個小時，被告說他
    想睡覺，大家才準備要離開，因為我要離開必須要經過被告
    ，我站起來準備要離開時，他就用腳擋住我，其他人就都走
    了，被告就抱住我，問我喜不喜歡他？我沒有說話，他就強
    吻我，我推不開他，我當天寬鬆的上衣及牛仔褲，他把我衣
    服掀起來，把我的内衣往上拉，吸我的胸部，還用手解我的
    褲頭，還把手指插入我的陰道，我一直試著推開他，他突然
    說要把鐵門拉下來，我說不要，往鐵門方向跑，他把我拉回
    來，就把鐵門拉下來，他拉著我的手，把我拖進去第三間房
    間，那個房間沒有開燈，我看不清楚裡面的擺設，當時辦公
    室已經沒有其他人在，進房間之後，被告把我推倒在一個墊
    子上面，強脫我的外褲及内褲，他開始脫他的褲子，我跟他
    說，我的生理期來了，請他不要，我覺得很緊張，我想把他
    的褲子拉上去，但不敢靠近他，就呆在那邊，突然他把我壓
    倒在地上，旁邊有紙箱掉下來，我就一邊擋紙箱，一邊抵抗
    他，他就往我身上撲上來，他身體壓在我的身上，把他的陰
    莖插入我的陰道，之後再用手指插入我的陰道，過程持續約
    10分鐘；被告性侵我的期間，我用手、腳想推開他並且跟他
    說不要。結束之後，他跑走了，我聽到有水的聲音，他應該
    在清洗，後來他回來之後，跟我說，換你了，我就自己走出
    去，找到廁所，但裡面沒有洗澡設備，我就用衛生紙擦拭，
    把衛生紙丟在該處。我走出來之後，看到我的褲子放在剛剛
    喝酒的地方的旁邊。（AW000-A108091當庭繪製案發地點的
    相對位置圖後附卷）打叉叉就是他性侵我的房間，我看到我
    的褲子後就把它穿起來，看到鐵門已經拉開，我當時覺得很
    生氣，我就直接拿了包包直接走下樓，下樓在一樓的騎樓看
    到剛剛在場的調査官及議員的助理在說話，其他人都不在了
    ，我直覺我被設計了，我跟他們講剛剛發生的事，他們問我
    ，要幫我做什麼？那個市議員的助理打LINE給乙○○還有按辦
    公室的電鈴，都沒有回應，之後他又打給立委的另一個助理
    陳冠安，他接了電話之後就過來開門，那個議員助理就跟陳
    冠安一起上去樓上，一起把乙○○帶下來，我一直在樓下等，
    乙○○一下樓，先對我鞠躬道歉，之後就跪下來磕頭等語（他
    卷不公開卷79至81頁）。
 3、證人甲 於原審審理中證稱：本案發生時間大約是在108年4
    月28日、29日左右，從本案發生前，我跟被告認識大概半年
    ，不是男女朋友關係，沒有交往，本件性侵過程，我有很明
    確的表達不同意被告跟我發生性行為；張鈞凱等人離開後，
    被告跟我講說我們從過年到現在都沒有見過面了，然後我想
    跟你聊10分鐘，因我的位置在裡頭跟他蠻近的，我也不能說
    不要，所以我就坐下來，準備聽他說，我才坐下來，他就撲
    過來，我就只能夠推他，在被告一開始的時候有摟我的腰，
    然後親我的嘴，我就用手推開他，但推不開他，他就把我的
    眼鏡丟一邊，用手伸進我的衣服裡面，要解開我的胸罩，我
    想要往大門那邊跑，但我沒有辦法跑，我連站都站不起來，
    我本來在會議桌的座位上，他說他去拉鐵門好不好？他是問
    好不好，可是他沒有詢問我的意思，他就是直接去拉鐵門。
    我知道說如果讓他鐵門拉下來，我就萬劫不復了，我就馬上
    站起來，就是他去拉鐵門，我有跟著，就是說我整理一下我
    的衣服，但是沒有把它穿上，然後趕快跟著他要出去。被告
    先去拉鐵門，鐵門大約拉了3分之1，然後我要衝去抓那個鐵
    門，被告發現我要衝過去，他就拉我的手把我拉回來，然後
    我退了好幾步，他就把鐵門整個拉下來，我的雙手被他拉住
    ，被他拖拉著走到小房間，我想要抵抗他，全力用手要去掙
    脫他，但我就是沒有辦法，因為他力氣真的蠻大的。診斷證
    明書右手腕的部分是我當時要掙脫他的時候所造成，手腕的
    位置就是我們雙方拉扯的位置。被告把我拉到小房間推倒在
    地上類似墊子的東西上，被告要脫我的褲子，我有抵抗他，
    用手去擋他的手，被告接著親我並把手指插入我的陰道裡面
    ，當天我是生理期，所以我就跟他講說：「林大哥，我MC來
    ，你不要這樣，我不要做」。接著被告就把我的褲子全部脫
    掉，然後他脫了他的褲子，將他的生殖器插入我的陰道，過
    程中，有1個類似紙箱的東西掉下來，壓到我左手的部位跟
    我的臉，我用左手推箱子，右手推被告等語（原審卷二第31
    至42頁）。
 4、綜觀甲 上開指證情節，就其遭被告於上述時、地，以前述
    違反其意願之方式對其強制性交得逞等情，堅指不移，且前
    後相符，互核無矛盾混淆或悖於常情之瑕疵可指；又被告於
    警詢時自陳：與甲 為朋友關係，無仇恨或嫌隙等語（偵卷
    第10頁），足見甲 亦無甘冒偽證及誣告罪責，誣陷被告之
    理，綜上足見甲 所證可採。
(三)甲 所為上開指證，業據下列事證可資補強：　
 1、證人張鈞凱、許峻銘、陳冠安等人證述於案發當日甲 對其
    等所為陳述內容及甲 與被告在案發地點1樓對質各節，核與
    被告上開所陳大致相符，佐以監視器錄影拍翻畫面，全然吻
    合；再衡之，倘被告與甲 係兩情相悅、情意所致而合意性
    交，不論被告心智如何薄弱，絕無可能在自認係綣繾交歡後
    ，於案發後第一時間不僅主動向甲 道歉，猶下跪磕頭祈求
    甲 原諒，行此大禮以表徵最深的歉意，證人張鈞凱等人就
    被告於案發後與甲 互動情節所為之描繪，適足證明被告所
    稱與甲 為合意性交乙節，純屬虛捏：
  ⑴證人即當日聚會在場之張鈞凱於偵查、原審審理時具結證稱
    ：我在108年4月28日晚上有應被告邀請到他立委服務處喝酒
    ，一開始只有我與被告二人，後來陸續來了李煥中等人，我
    不認識，還有甲 ，我也不認識。甲 是坐在被告的旁邊。快
    到晚上12點，李煥中先離開，因為我們隔天還要上班，我們
    就自己想要離開，我跟許峻銘、及被告另一個朋友大家就一
    起離開，甲 沒有跟我們一起走，離開辦公室之後，我與許
    峻銘就在樓下抽煙聊天。另一個朋友已經離開了。我們在聊
    天時，甲 下樓很生氣的質問我與許峻銘是不是設局陷害她
    ，她跟我們說她在上面受到被告欺負，說被告在上面對她做
    不禮貌的動作，我覺得要把事情釐清，為了證實是否是真的
    ，我就說要把被告叫下來對質，但門已經關起來，按門鈴也
    沒有回應，我就打電話給陳冠安，請他開門，陳冠安來了之
    後，我與陳冠安一起上去把被告叫下來，我就與被告一起下
    樓，我沒有跟被告講什麼，也沒有叫被告向甲 道歉，是被
    告直接與甲 講話，我們站在他們左右二邊，隔約一個人的
    距離，所以我聽不到他們在說什麼，我沒有叫被告跟甲 道
    歉，他就跟甲 道歉，被告跟甲 下跪、磕頭，甲 叫他不要
    這樣，我們就把被告扶起來。在他們二人在對質的當下，我
    只知道被告對甲 不禮貌，但不知道程度，是直到我送被告
    上樓後下樓，聽到許峻銘跟甲 的談話，才知道被告對甲 強
    制性交等語（偵卷第223至227頁，原審卷二第13至18頁）。
  ⑵證人即當日聚會在場之許峻銘於偵查時具結證稱：我的職業
    是調査局調查官，案發當天是我第一次見到甲 ，我到場時
    ，現場有被告、王浩的助理張鈞凱、松山區富錦里里長李煥
    中、我四個人在。我到時候，我看到被告與張鈞凱有喝酒，
    我們聊了一會天，席間被告還有叫一些朋友來，包括陳冠安
    也有來，後來陳冠安就離開了，到了11點多，被告跟我們說
    他有找一位關係不錯的女性友人來，他說他對她有好感，他
    當著我們的面打電話給她，到11點30-40分左右甲  就一個
    人過來。甲 當天坐的位子，她的出入有一邊是被被告擋住
    ，約在晚上12點半接近凌晨1點左右，因為酒喝完了，而且
    大家明天還有事，除了甲 和被告，大家就自己說要離開了
    ，我沒注意甲 有無說她也要離開，我當時也有喝酒。甲 當
    天沒有喝酒，當天被告有找她喝酒，但她一來就說她的身體
    不舒服，只喝水。我們下樓準備離開時，張鈞凱跟我說，叫
    我陪他抽個煙，聊一下，我們就在騎樓那邊聊天、抽煙，時
    間約10-15分鐘後，甲 一個人就下樓，因為甲 的臉色很難
    看，臉很臭，我們主動上前關心，問她為何下來了？她說被
    告對她做了不應該做的事，她當時的情形很鎮定、沒有哭，
    衣服正常，後來張鈞凱打電話給被告，但沒有接，按門鈴沒
    有人答應，他就打給陳冠安。陳冠安來現場之後，張鈞凱就
    跟陳冠安開門上去，我與甲 留在人行道，甲 問我她該怎麼
    辦？我說我不清楚你們發生什麼事，如果被告真的對你傷害
    或做了不應該做的事，我建議她可以去醫院驗傷或做一些保
    護的動作，如果需要我幫忙，我可以幫忙陪她去派出所報案
    。張鈞凱與陳冠安上樓之後，一下子他們把被告帶下來，我
    們就讓甲 與被告單獨談，我、張鈞凱、陳冠安站在離她們
    約1-2公尺遠，只是他們談了一段時間突然看到被告主動向
    甲 下跪、磕頭，我們一看到被告下跪，我們三人就馬上過
    去，我聽到被告一直在跟甲 說對不起，我印象中甲 好像跟
    被告說，你自己做的事，還不敢承認，我要的只是一個真誠
    的道歉，不是要把事情鬧大，被告就一直道歉、磕頭等語。
    （他卷第111至115頁）。
  ⑶證人即當日在場之陳冠安於偵查時具結證稱：4月28日到29日
    凌晨有接到張鈞凱的電話，他說被告喝醉了，把自己關在辦
    公室，他們進不去，請我去開門，我到辦公室之後，在一樓
    有遇到甲 、張鈞凱、及許峻銘在講話，我只有在市場發文
    宣時見過甲 一次，我也不認識當天在場的許峻銘，我跟他
    們打招呼後，之後我與張鈞凱上去，我用鑰匙打開門，我看
    到被告在地上睡覺，我把被告叫醒，張鈞凱有跟被告講話，
    我沒有聽到他們在講什麼，之後張鈞凱把他帶去樓下，我問
    張鈞凱發生何事，他叫我不要管，張鈞凱帶被告走到外面，
    我沒有要被向甲 道歉，但看到被告好像在跟甲 道歉，被告
    主動向她下跪、磕頭，旁邊二人張鈞凱、許峻銘還想把他拉
    起來，我沒聽到張鈞凱或許峻銘叫被告要跟甲 道歉。後來
    我先跟被告上樓，之後我下樓，我等甲 、張鈞凱及許峻銘
    走後才離開，我上樓後，被告主動跟我說，他喝了酒，他很
    後悔，他沒有講他到底做了什麼事，我也沒有追問。我當時
    不知道發生什麼事，也沒有跟立委講。我看到被告向甲 下
    跪，我猜被告有做錯什麼，但他做了什麼我猜不出來等語（
    偵卷第159至161頁）。
  ⑷是依上開證人所陳，甲 於第一時間離開案發現場時，係以氣
    憤口吻向原在場之張鈞凱、許峻銘質疑遭人設局性侵，旋即
    張鈞凱為求證而緊急聯繫陳冠安開啟服務處門鎖，由張鈞凱
    、陳冠安陪同被告下樓，於被告與甲 單獨談話後，被告即
    主動下跪、磕頭，並有監視器攝得被告向甲 下跪之翻拍畫
    面足資佐證（偵卷不公開卷第39頁），被告於上樓後向陳冠
    安表示：很後悔等語(偵卷第161頁)；已徵被告自懺之言詞
    及舉動，倘甲 與被告甫為合意性交，何以甲 於事發後旋於
    樓下見到曾於聚會在場之友人時，即有因心感屈辱、羞憤無
    助而絲毫未加顧慮質疑遭設局之自然反應；相對於被告而言
    ，被告在第一時間下樓與甲 對質時，在無第三人要求之情
    形下，即主動向甲 道歉並為下跪、磕頭等卑微祈求甲  諒
    解，全無反擊、辯駁，力爭己身之清白之舉，若非自知違反
    甲 意願觸犯強制性交之重典，何以為之。就此被告事後固
    辯稱：是因為張鈞凱、陳冠安所會影響委員初選，我因為緊
    張才認錯云云(本院卷第109頁)，惟若無錯，何須道歉，甚
    至行此下跪、磕頭之大禮，且證人張鈞凱、陳冠安均一致證
    稱：並無要求被告道歉，是被告主動下跪等語(偵卷第160、
    225頁)，佐以證人張鈞凱、陳冠安與被告相熟，證人張鈞凱
    於案發當日與甲 初次見面，證人陳冠安於案發前僅與甲 有
    一面之緣，實難想像其2人有為偏袒甲 ，反於事實而為不利
    於被告證述之可能。更況被告於案發當日上午清醒後，理應
    不致有其所稱「緊張」之情境，其仍於4月29日上午7時37許
    ，以LINE通訊軟體傳訊息給甲 ：「美女！對不起！」，隨
    即於上午7時38許透過通訊軟體撥打甲 之電話，於甲 未接
    電話後，於上午8時1許即再與甲 聯繫，並於結束通話後，
    即傳訊「美女謝謝您！」、「真的！真的！對不起！」，於
    同年月30日復傳訊息「美女實在對不起，我可以當面跟你道
    歉？真的對不起！對不起！」等文字表達歉意，有LINE對話
    截圖在卷可憑（偵卷不公開卷第202頁）。是以被告於案發
    後第一時間所為難以掩藏、矯飾，不斷以各種方式向甲 表
    達歉意之自然反應觀之，被告所稱與甲 是合意性交云云，
    悖於事實，難以採信。
 2、又被告與甲 之共同友人吳○○之證述亦足認甲 指述遭被告強
    制性交乙節確有其事：
　⑴證人即被告與甲 共同友人吳○○於偵查時具結證稱：我是在10
    7年10月間選里長認識甲 的，被告也是因為選舉關係，有一
    位蔣小姐介紹，被告曾經跟我說，他很喜歡甲 ，想帶她去
    貓空，之後直接帶她回家上床，當時甲 不在場。被告有時
    會半夜打電話給甲 。107年4月29日早上10點多，甲  打電
    話給我說，昨天晚上她被被告性侵，她的情緒很激動，但因
    為是用電話，我沒有看到她有無哭。她說昨天晚上被告約她
    出去，現場有里長、調査官、議員的助理，後來被告說他想
    睡覺，大家就走了，但被告把她擋在位子上，她出不去，她
    說被告對她脫褲子，拉她的手，對她性侵，事後她下樓看到
    調査官及議員助理在樓下聊天，她覺得被設計了，事後打電
    話叫另一個助理過來上樓把被告帶下樓，被告一下樓就跟她
    鞠躬、下跪。我就說下午我陪她去驗傷。驗傷時甲  會發抖
    、驚恐。婦產科醫生還說她可能需要看精神科番生。驗傷完
    後，我一直陪著她，她前二天都沒有吃、沒有睡。被告有傳
    LINE跟我說他錯了，我之前打給他，他是哭著跟我說，他要
    自殺，要離職可以等語（他卷不公開卷第8486頁）。
  ⑵復於107年4月30日在被告友人吳○○以LINE通訊軟體傳訊息代
    甲 質問被告為何向其等之共同友人表示為「兩情相悅」時
    ，被告於107年5月1日回覆稱：「○○（按即吳○○）：不好意
    思，蔣姊形容講錯了，我有打電話告訴蔣姊我沒有這樣說！
    也許怎麼解釋也沒有用？」、「○○（按即吳○○）：昨天蔣姊
    打電話給我說下午你們在她家…。謝謝你們幫我安慰甲 ，我
    真的太衝動了，到現在我的心裡也很自責很痛苦，我不知道
    到底應該怎麼做才能讓她原諒我。…」等訊息，是倘被告並
    未違反甲 意願為性交行為，被告理應當與吳○○直接解釋清
    楚，然被告反於吳○○質以為何向他人表示「兩情相悅」等譴
    責之語句時，即否認有說過「兩情相悅」等語，並再次表示
    對甲 之歉意及自責、後悔之語句，益徵甲 證稱其非出於自
    願，但被告仍對其為性交行為等語，符合事實，應堪採信。
　⑶衡諸證人吳○○與被告及甲 因吳○○之里長競選而先後結識，彼
    等間顯為單純朋友關係，且證人吳○○身為民選之里長尚須顧
    及被告因過往從事之工作與所連結及相識之政治人物等人際
    脈絡，證人吳○○更無設詞誣陷被告而偏袒甲 之動機及必要
    ，其所證上情自堪以信實。是雖證人吳○○未親自見聞被告於
    上述時、地，對甲 為強制性交行為之情，然細譯其前揭所
    證各節可知，甲 於被告以前述方式對其強制性交後，於下
    樓後發現證人張鈞凱、許峻銘在樓下，即向張鈞凱、許峻銘
    質疑遭其等設局性侵，被告於下樓後即向甲  下跪、道歉等
    節，核與甲 及證人張鈞凱、許峻銘、陳冠安證述大致相符
    ；甲 復於吳○○之陪同至醫院採證驗傷，若非確有甲 所述被
    告於上開時、地，對其強制性交之情事，以甲 當時已有交
    往中之男友，甲 實無莫名虛構此等不堪情事以誣攀被告並
    報警處理，反使自己陷於周遭異樣眼光之動機及必要，足證
    甲 確因驟然遭被告違反其意願以前開方式對其為強制性交
    行為一事，於離去服務處後，處於羞憤無助之情緒下，先向
    證人張鈞凱、許峻銘質問並揭發被告對其性侵害之惡行，復
    向其等共同友人吳○○泣訴求助並揭發被告對其性侵害之惡行
    甚明，益見甲 前揭指述非憑空捏造誣陷被告。
　⑷再證人吳○○陳述其所目睹甲 遭受侵害後之心理狀態，自非傳
    聞證據而足為適格之補強證據甚明。而依證人吳○○前揭所述
    甲 遭被告侵害後之心理狀態，核與被害人遭遇性侵害之受
    創心理反應亦屬相符，足為甲 所陳其於上開時、地遭被告
    強制性交等證述之補強；另以被告於案發後與吳○○之LINE通
    訊軟體對話紀錄，不斷表示對甲 之歉意及自責、後悔之語
    句之異常行止，益見被告否認犯行之情虛，更足彰顯甲 之
    指述信而有徵。
 3、被告與甲 在本案發生前僅單獨喝過1次咖啡，不論被告及甲
     均稱彼此並非男女朋友關係，且甲 參與本案當晚之聚會前
    亦詢問被告是否有其他人在，始同意前往；更況，甲 於案
    發後即前往驗傷，受有左側肩瘀傷、右上臂瘀傷、擦傷、右
    手腕瘀傷、左小腿及右小腿瘀傷等傷勢，顯見被告稱當日係
    合意性交，甲 並無掙扎等拒絕之情形云云，並非可採，本
    案實在不存在被告所稱甲 係自願與之發生性行為之客觀事
    證，被告對甲  所為強制性交犯行，事證俱明：
  ⑴被告於警詢及偵查坦認：我喜歡甲 、要追求甲 ，案發當日
    喝完酒之後，我問大家還要不要再開酒，大家說明天還要上
    班，不要再開酒，我將雙手搭在甲 肩上，問甲 「要不要在
    一起？」，甲 把我的手甩開，說我喝多了；我有問甲 要不
    要留下來陪我，甲 有說想要離開等語（偵卷第13、14頁，
    偵卷不公開卷第152頁），復於本院準備程序供稱：其只跟
    甲 出去喝過一次咖啡，沒有其他私底下的接觸或交往等語
    （本院卷第109頁），甲 復於偵查及原審審理時證稱：與被
    告僅相識約半年，在本案發生之前並非男女朋友關係，被告
    只有我的LINE，沒有我的電話，也不知道我住在哪，之前只
    有一次與被告單獨見面喝咖啡，那是因為他在很多人面前邀
    請我，我顧及他顏面才答應等語（他卷不公開卷第79頁，原
    審卷二第31頁），由上可認被告與甲 並非交往中之男女朋
    友關係，甚且甲 與被告僅有1次單獨見面喝咖啡之情形，為
    被告單方面傾慕甲 ，且於案發當時，被告曾一度藉酒告白
    ，亦遭甲 以肢體及言語婉拒等節，誠難想像甲 會於甫拒絕
    被告之告白後，隨即願意與被告發生性交行為之可能。
　⑵再依甲 於偵查時證稱：案發當晚9時23分許，被告打LINE的
    語音給我，說他心情不好，找我去他辦公室，我問他的辦公
    室有無其他人在，他說有其他的朋友在，我才去等語（他卷
    不公開卷第79頁），足見甲 對被告並非無防備心理，始有
    詢問被告是否有他人在場，況甲 與被告亦僅有1次單獨見面
    之情形，已如前述，是甲 與被告之交情顯然並非深厚，而
    未逾越一般普通朋友交情之情形，則於甲  對被告存在戒備
    心理之情形下，實難想像甲 有自願與被告發生性行為之可
    能。
　⑶觀之甲 於案發當日之109年4月29日下午3時30分許至臺北市
    立聯合醫院仁愛院區驗傷之結果，確實受有左側肩瘀傷、右
    上臂瘀傷、擦傷、右手腕瘀傷、左小腿及右小腿瘀傷等傷害
    ，此有臺北市立聯合醫院仁愛院區108年4月29日受理疑似性
    侵害事件驗傷診斷書在卷可佐（偵卷不公開卷第75至79頁）
    ；審之甲 上開受傷部位，主要分布在肩頸、上下肢內外側
    ，尤其四肢處有多處擦瘀傷，顯非正常性行為關係中會產生
    之傷痕，核與甲 指稱欲離開拉回且掙扎遭被告壓制其手、
    腿而遂行生殖器插入性交行為之情節，堪認相符，自堪信證
    人Ａ女所證述其於被告對其性交過程中有反抗掙扎等情為真
    。衡以甲 前於事發當時既以動作表達反抗，仍遭被告以優
    勢體力強行壓制之違反意願方式對甲 為性交，被告所為強
    制性交犯行，應堪認定。
(四)被告及辯護人下列所辯之詞，均不足採：
 1、被告及其辯護人質疑甲 身著緊身牛仔褲，若有奮力反抗，
    以大門與案發現場中有一大玄關存在，現場壅塞之狀況，甲
     抵抗，被告並無法順利將牛仔褲脫下，且何以現場並無凌
    亂物品散落之情狀，又甲 當下並未積極呼救，其遭性侵害
    後之反應，顯與常情未符等情，並不足以據為有利於被告之
    認定：
  ⑴按刑法妨害性自主罪章之強制性交罪，係為保護性自主決定
    權法益而設，性交行為必須絕對「尊重對方之意願」，行為
    人對被害人為性交行為，除出於刑法第221條第1項強制性交
    罪所列舉之強暴、脅迫、恐嚇、催眠術方法外，尚包含「其
    他違反其意願之方法」。所稱「違反其意願之方法」，並不
    以使被害人達於不能抗拒之程度為必要，祇須所施用之具體
    方法，係違反被害人之意願，且在客觀上足以壓抑、妨害或
    干擾被害人之性自主決定權者，即足當之。是以，行為人縱
    未施用強暴、脅迫、恐嚇、催眠術等方法，惟係以其他方法
    營造使被害人處於無助而難以、不易或不敢反抗狀態，且此
    狀態在客觀上足以壓抑、妨害或干擾被害人之性自主決定權
    者，亦屬「其他違反其意願之方法」之範疇。又行為人所採
    用違反被害人意願之具體方法，是否在客觀上足以壓抑、妨
    害或干擾被害人之性自主決定權，應審酌行為人及被害人之
    年齡、體型、社會歷練及所處環境等具體情狀而為綜合判斷
    。至於發生性交行為之際，被害人有無喊叫、呼救、肢體掙
    扎或抵抗等事項，於判斷行為人所為是否違反被害人之意願
    時，雖可作為重要參考依據，但尚未可一概而論（最高法院
    108年度台上字第165號判決參照）。是性決定自主重在個人
    意思決定之自由，而被害人面對特定情境時之反應，受其內
    心驚恐程度、個人性格與應變能力等諸多影響，本即因人而
    異，難期完全一致，尚無從要求被害人必須採取「理想」、
    「有效」之規避行為。
  ⑵本案發生於000年0月00日凌晨，而員警係於108年5月3日始抵
    現場進行勘查，現場為立委服務處之辦公處所，自無可能於
    4、5日之後，仍維持案發當晚之現狀，是員警嗣後之勘查動
    作，本就難期還原現場實況，首應辨明。觀諸案發後員警所
    前往現場勘查繪製之現場圖（偵卷第112頁），復經原審函
    請臺北市政府警察局大安分局再行前往丈量現場相關距離之
    現場圖（原審卷一第225頁）與勘察照片（原審卷一第227至
    264頁）觀之，現場圖上均無被告及辯護人所主張大門前阻
    塞通行之玄關繪製，而被告及其辯護人固以辦公室現場壅塞
    、現場並無物品損壞而認甲 並未積極抗拒脫逃、亦未積極
    求救，顯然並未違反甲 意願等語。然案發後員警前往現場
    勘查時業已註明「…現場為辦公處所（無裝設監視器），陳
    設為辦公桌及玻璃大桌櫥櫃等，室内無其他異狀及打鬥凌亂
    跡象，『均已收拾整潔』，室内另有3間置物倉庫、1間廚房及
    浴廁，性侵發生處之倉庫係在進大門正前方左側間，倉庫内
    亦『已收拾整潔』無其他異狀及打鬥凌亂跡象，…」，有臺北
    市政府警察局大安分局刑案現場勘查報告可憑（偵卷第103
    頁），是現場既經整理，已無法還原原本之案發現場，究否
    有無物品損壞已難認定；再無論現場究竟有無玄關之存在，
    甲 於原審審理中對於當時之反抗情狀證稱：「我是快走想
    要往大門去」、「那個空間我沒有辦法跑」、「我是站著但
    是被拖著走」、「我沒有印象有碰撞旁邊的物品，當時我心
    裡想的是要抵抗，但是我就是沒有辦法，他力氣真的蠻大的
    」、「被告沒有踹我也沒有毆打我，我自己會覺得很害怕」
    、「我的體型他根本不需要踹我，我的體型非常瘦，是瘦高
    型的，我要抵抗根本就是老鷹抓小雞」、「我有嚇到但是沒
    有尖叫」、「我穿的是緊身牛仔褲，被告反脫，我想阻止他
    脫我的褲子，但我阻止不了，我用手去推他，他做什麼動作
    ，我就是反抗」、「被告的氣力，脫這條牛仔褲的時候不會
    太困難」等語（原審卷二第33至54頁），足認甲 當時已有
    對於被告行為表達反抗之意。再當時甲 因正值生理期間而
    身體不適，已如前述，甲 又與被告獨處之時，突然遭受被
    告性侵害，心裡當極為慌亂害怕，綜合主、客觀狀況，則甲
     在孤立無助之情境下，掙扎未果，未採取更激烈反抗行為
    或高聲喊叫求救，並非事理所無。
  ⑶況以甲 之身高167公分，體重45公斤(本院卷第159頁)之瘦高
    體型、氣力相對於被告169公分，體重78公斤(本院卷第114
    頁)屬精壯體格，顯然較居於弱勢，在面對被告以體型優勢
    壓制下，見被告係不顧甲 已明確表示不願意之情況下，仍
    強行壓制、褪去甲 褲子之方式為之，縱然對被告之行為抵
    抗、掙扎，因該抵抗掙扎受有如何之傷勢，亦可能因現場狀
    況、抵抗之能力、被害人之心理狀態恐懼而有抵抗程度之不
    同，而抵抗之能力復繫諸加害人與被害人間之體型差距、力
    氣、被害人當時身體狀況、雙方之關係等因素，在妨害性自
    主案件類型中，被害人亦有可能為避免遭致更嚴重之暴力對
    待、或擔心生命安全，而不敢激烈反抗掙扎，尚難苛令甲  
    當下即得以作出如辯護人所指應呼救或抗拒、逃離等較符合
    常理之舉措。從而，自難逕以甲 並未尖叫、甲 事後之傷勢
    狀況，據以推論甲 當時有無激烈反抗，甚或認定被告未對
    甲 為違反意願之性交情事。
 2、被告及其辯護人復質疑因當時為立委初選，且事後遭媒體大
    肆報導，質疑甲 設局企圖影響選情等情，亦無足採：
  ⑴本件聚餐係被告自行主動邀約甲 前往立委辦公室，業如前述
    ，甲 乃被動赴約，時間、地間、現場參與之人、討論議事
    之內容及現場是否飲酒等種種，均由被告所掌控、主導，甲
     全無任何控制影響支配關係，又何來由甲 設局之可能。況
    甲  於友人吳○○陪同報案之108年4月29日當下，甲 係表示
    「不提出告訴，原因為想原諒嫌疑人、私下和解」等情，有
    性侵害犯罪事件通報表在卷可查（偵卷不公開卷第79之2頁
    ），甲 亦於108年4月29日警詢中稱：「目前我不想說性侵
    的事實過程，我不想提告」等語（偵卷第23、24頁），甲 
    至108年5月1日始提出告訴等情（偵卷不公開卷第30頁），
    此經甲 於原審審理中證稱：「我當時不是不想提告，而是
    我當時的那個狀況我沒有辦法跟他們講那些過程。我去提告
    其實也是經過很多掙扎的，最後是其中一個證人吳○○老公，
    接過電話之後他告訴我說你不是唯一的一個受害者，才改變
    想法」等語（原審卷二第55頁）。足見甲 並非於報案當時
    即立即提告無訛。
  ⑵再者，性侵害對女性被害人而言，本屬極難啟齒之事，尤以
    加害者並非陌生人，而是與被害人有某種程度交集或關係者
    ，即便是智識正常之成年人有此遭遇，對於是否向他人求助
    、報警追訴或採取任何保護自身權利之措施，均須再三斟酌
    ，或考量自己無法維持原來的工作或生活、擔心證據不足，
    抑或害怕加害人報復，以及相應而來之司法程序等，理由不
    一而足，況被告曾為立委助理，則甲 甫遭性侵，一時對提
    告乙事猶豫不決，實較合於情理。
  ⑶本案被告本就承認於案發當日與甲 發生性行為(偵卷不公開
    卷第149頁)，參以證人甲 於審理中證稱：「當時性侵後到
    廁所裡用衛生紙擦拭下體，並未保留衛生紙，一個女孩子遇
    到這種事情怎麼會想要保留，只是想把自己洗乾淨」等語（
    原審卷二第38頁）。是認倘甲 確實設局誣陷，應當竭盡所
    能保留任何性行為可能存在之證據，又怎可能未留存擦拭之
    衛生紙以供日後證明使用，在本案被告與甲 確實有發生性
    行為之前提下，可徵甲 於案發當日確實因驚惶失措、恐懼
    失慮而錯失保留證物之關鍵時機，益證甲 絕無設局構陷被
    告之事實。本案甲 前揭指述情節，均係出於親身經歷所為
    之記憶描述，並非憑空虛構設局誣賴。被告及其辯護人以甲
     藉由友人於事後訴諸媒體捍衛權益，即認甲 與一般被害後
    反應有異或係設局誣陷，均屬無據。
(五)綜上所述，被告以上揭強暴方式違反甲 意願對甲 為性交行
    為得逞，事證俱明；被告上開辯解，均不足採，被告犯行堪
    以認定，應依法論科。
二、論罪部分：
    核被告所為，係犯刑法第221條第1項強制性交罪。被告以其
    手指、陰莖進入甲 陰道而對甲 為性交行為前，親吻甲 嘴
    巴、胸部之猥褻行為，原為性交之階段行為，應為強制性交
    之高度行為所吸收，不另論罪。公訴意旨雖未敘及被告上揭
    親吻甲 嘴唇，吸吮甲 胸部之猥褻行為，惟此部分與起訴書
    犯罪事實欄已記載之犯罪事實，有吸收犯之實質上一罪關係
    ，為起訴效力所及，自應併予審理（原審就此部分雖漏未說
    明，然不影響其結論，爰予補充）。再被告對甲 為強制性
    交行為時，固使甲 受有左側肩瘀傷、右上臂瘀傷、擦傷、
    右手腕瘀傷、左小腿及右小腿瘀傷等傷害（偵卷不公開卷第
    75至79頁），惟此傷勢乃被告所施強暴方法之當然結果，依
    卷證資料所示，難認係被告另基於傷害之故意所為，此部分
    應包括在強制性交罪質中，不再另論傷害罪（最高法院51年
    台上字第588號判例、90年度台上字第5441號判決要旨參考
    ，原審就此部分亦未說明，惟仍不影響其結論，併予補充）
    。
三、維持原判決及上訴駁回理由之說明：　　
(一)原審認被告罪證明確，依刑法第221條第1項規定，審酌被告
    並無前科，然被告與甲 僅為朋友關係，被告明知雙方尚無
    男女情感存在，及案發當日並非甲 主動要求前往聚餐，仍
    利用獨留甲 之機會，為滿足個人性慾，以強暴、不顧甲  
    反抗之方式為強制性交，對甲 之性自主決定權及人格尊嚴
    戕害甚鉅，造成其心中所生之性侵陰影恐終身難以抹滅；兼
    衡被告犯後始終否認犯罪、辯稱係屬兩情相悅，甚至藉故為
    選舉手段之設局誣陷等辯詞，難認有悔悟之心；及其自陳碩
    士學歷之智識程度，曾任業務、委員助理，家境小康、未婚
    （原審卷二第72頁），被告並提出平日熱心公益從事公益活
    動之證明（原審卷二第103至131頁）等一切情狀。另參酌告
    訴人所書立關於量刑被害人影響陳述書（原審卷一第377頁
    至378頁）及告訴代理人於審理中為告訴人稱：「被告雖然
    說在當晚有下跪，但至今仍然否認犯罪，脫免性侵罪嫌，且
    迄今對被害人並無道歉，被害人所承受的痛苦並沒有辦法抒
    發，懇請庭上從重量刑」等情（原審卷二第64頁），衡酌上
    揭所述各項被告之品行、智識程度、生活狀況、與被害人之
    關係及犯罪之動機、目的、犯罪手段、犯罪後態度、犯罪所
    生損害等一切具體情狀，量處有期徒刑3年10月。經核原審
    認事用法並無違誤，量刑亦稱妥適。　　
(二)被告上訴猶執前詞，辯稱甲 所述不合常理，甲 並無反抗、
    甲 之傷勢與其所稱掙扎之情形有所出入，甲 之指述亦與其
    他證人之證述不符，二人為合意性交云云。然被告所涉強制
    性交犯行，有何事證可佐，及其辯解何以不可採信，業經本
    院一一認定說明如前，是被告之上訴難認有理由，應予駁回
    。
(三)檢察官上訴以被告過去擔任立法委員辨公室助理、現在擔任
    中國國民黨第20屆全國代表大會代表，並屢次表明欲在臺北
    市競選里長或是回臺南參選市議員，足見被告長期積極參與
    選舉活動，未來實有從政並持續參與選舉，擔任公職人員之
    可能，又被告曾多次藉故更改姓名，對照其前案紀錄表，可
    發現被告改名時間和刑事案件時間有高度密接，足認未來被
    告亦高度可能再次改名持續參與選舉活動，審酌被告本案利
    用選舉聚會邀約告訴人，甚至利用委員服務處所作為犯罪場
    所，難認其品行適宜擔任公職人員，為維護社會公眾權益，
    有在主文一併宣告褫奪公權之必要；又被告對告訴人為強制
    性交行為，其犯罪動機、目的及手段甚為惡劣，復無視與告
    訴人間無任何個人情感關係，竟稱彼此合意為親密行為，有
    辱告訴人名義，案發後不斷否認犯罪，更謊稱告訴人係政治
    操作云云，足見被告不思悔改，更對告訴人無異是二次傷害
    ，告訴人經案發後長期需至身心科接受治療，本案對告訴人
    身心傷害甚大，犯罪所生之損害嚴重，被告迄今並無誠意向
    告訴人致歉，也未達成和解，犯罪後之態度顯屬惡劣，原審
    判處被告有期徒刑3年10月（檢察官上訴書誤載為3年6月，
    應予更正）顯有輕判等語。惟查：
 1、按依刑法第37條第2項規定「宣告1年以上有期徒刑，依犯罪
    之性質認為有褫奪公權之必要者，宣告1年以上10年以下褫
    奪公權。」是依上開規定宣告褫奪公權者，以依犯罪性質認
    有褫奪公權之必要為要件，而依其犯罪性質有無褫奪公權必
    要，乃屬事實審法院得依職權自由裁量之事項，非可任意指
    摘（最高法院98年度台上字第718號判決參照）；且按量刑
    輕重係屬事實審法院得自由裁量之職權，並應受比例原則等
    法則之拘束，非可恣意為之，致礙其公平正義之維護，量刑
    時苟已斟酌刑法第57條各款所列情狀，而未逾越法定刑度，
    如無偏執一端，致有明顯失出失入之恣意情形，上級審法院
    即不得單就量刑部分遽指為不當或違法。
 2、本院認被告前因擔任立委辦公室助理，因協助甲 友人吳○○
    競選里長而結識甲 ，嗣藉故邀約甲 至立委服務處對甲 為
    強制性交犯行，其行為固令人不齒。惟被告未曾擔任任何公
    務員或公職人員，亦非利用擔任公職之便而為本案犯行，縱
    使其後投入助選、政黨等政治參與活動，仍與褫奪公權制度
    在剝奪犯罪人擔任公務員或公職人員資格等限制有所不同；
    申言之，本案被告所犯之罪，難認有不限制其社會生活上的
    權利及地位，即有再犯或反覆實施同樣犯罪之虞。此外，公
    務人員任用法第28條第1項各款已就任用為公務人員之消極
    資格明文規定，其中第5款即規定「犯前二款以外之罪，判
    處有期徒刑以上之刑確定，尚未執行或執行未畢。」，若是
    競選公職人員，依公職人員選舉罷免法第26條第4款亦有同
    上開公務人員任用法之登記為候選人之消極資格規定可資把
    關，實足就被告擔任公務員或公職人員之資格為適度之限制
    。再者，被告是否適任各級民意代表，自須接受民主法治社
    會中民意之檢視、批判及決定，衡諸現代社會網路科技、社
    群媒體發達，各選舉之候選人過往經歷難以隱藏，一旦揭露
    ，在政黨政治及政治環境相當成熟之我國，必然得經由民意
    加以選擇與淘汰，是依被告犯罪之性質，尚無褫奪公權之必
    要。另參酌原審於量刑時，已考量被告之犯罪情節、所生危
    害、犯後態度等刑法第57條各款所列情狀，予以量刑，既未
    逾越法定範圍，又無濫用其職權而有違罪刑相當原則，所為
    量刑難謂有何不當；另參考「司法院妨害性自主罪量刑資訊
    系統」之刑度統計表，違犯刑法第221條案件，平均刑度為
    有期徒刑3年10月，原審就被告所犯量處之刑度，實屬妥適
    ，核無違法或不當。綜上所述，檢察官之上訴亦無理由，應
    予駁回。
據上論斷，應依刑事訴訟法第368條，判決如主文。
本案經檢察官孫沛琦提起公訴，檢察官劉彥君提起上訴，檢察官
鄭堤升到庭執行職務。
中　　華　　民　　國　　109 　年　　11　　月　　30　　日
                  刑事第三庭    審判長法　官  張惠立
                                      法　官  張江澤
                                      法　官  劉兆菊
以上正本證明與原本無異。
如不服本判決，應於收受送達後20日內向本院提出上訴書狀，其
未敘述上訴之理由者並得於提起上訴後20日內向本院補提理由書
（均須按他造當事人之人數附繕本）「切勿逕送上級法院」。
                                      書記官  陳佳微
中　　華　　民　　國　　109 　年　　11　　月　　30　　日
附錄：本案論罪科刑法條全文　　　　　　　　　　　　　　　
中華民國刑法第221條
對於男女以強暴、脅迫、恐嚇、催眠術或其他違反其意願之方法
而為性交者，處3年以上10年以下有期徒刑。
前項之未遂犯罰之。